【裁判字號】    99,家抗,1
【裁判日期】    990531
【裁判案由】    拋棄繼承
【裁判全文】
臺灣臺北地方法院民事裁定       99年度家抗字第1號
抗  告  人  辛○○
            丙○○
            乙○○
            戊○○
            丁○○
            庚○○
            己○○
上列抗告人因聲明拋棄繼承事件，對於中華民國98年9月10日本
院98年度繼字第636號裁定提起抗告，本院裁定如下：
    主  文
抗告駁回。
抗告費用新台幣壹仟元由抗告人負擔。
    理  由
一、抗告人於原審聲請及抗告意旨略以：被繼承人甲○○於民國
    98年5月6日死亡，抗告人辛○○為甲○○之母親，其餘抗告
    人丙○○等則為甲○○之兄弟姐妹，爰檢具死亡證明書、繼
    承系統表、戶籍謄本、印鑑證明及存證信函等件，依民法第
    1174條規定聲明拋棄繼承。詎原審不察,竟以抗告人聲明拋
    棄繼承已逾3個月法定期間，駁回抗告人之聲請。惟查因甲○○係憂鬱症在台北自殺身亡，處理其後事時，正逢母親節
    前夕，考量母親辛○○年高80、健康不佳、不良於行，深恐
    母親辛○○傷心過鉅，乃未及時將甲○○死亡之事告知，直
    至98年7月20日為辦理拋棄繼承聲請一事，始將實情告知，
    故母親辛○○係於98年7月20日才知悉繼承開始，至98年8月
    29日向鈞院聲明拋棄繼承，未逾3個月法定期間，又其餘抗
    告人丙○○等拋棄繼承期間應自母親辛○○拋棄繼承時起算
    ，亦未逾3個月法定期間。原審駁回聲請，自有未洽，為此
    提起抗告，求為廢棄原裁定等語。
二、按遺產繼承人，除配偶外，依下列順序定之：(一)直系血親
    卑親屬。(二)父母。(三)兄弟姐妹。(四)祖父母。民法第11
    38條定有明文。次按繼承人拋棄繼承權，應於知悉其得繼承
    之時起3個月內，以書面向法院為之，同法第1174條第1、2
    項亦定有明文。又先順序繼承人均拋棄繼承時，由次順之繼
    承人繼承，為同法第1176條第6項前段所明定，是若先順序
    有繼承人時，次順序者依法不得繼承，既非繼承人，其聲明
    拋棄繼承，於法自屬不合。另聲請人聲明拋棄繼承，就其主
    張未逾越法定期間之有利於己之事實，應提出供證明或釋明
    之證據加以證明，此觀非訟事件法第30條第1項第4款及該法
    準用民事訴訟法有關舉證責任之規定自明。
三、查本件被繼承人甲○○於98年5月6日死亡，抗告人辛○○為
    甲○○之母親，因甲○○無配偶，亦無子女，故母親辛○○
    為先順序（第二順位繼承人）之繼承人，有繼承系統表及戶
    籍謄本在卷足憑，並為抗告人所是認，堪信為真。次查辛○○為甲○○之母親，衡諸常情，其應於甲○○死亡時（98年
    5月6日）即知悉其得為繼承之原因事實，抗告人雖於提起抗
    告後以前揭情詞辯稱辛○○至98年7月20日始知悉其得為繼
    承云云，惟並未提出任何證據證明或釋明，復經本院連續3
    次通知抗告人應於99年2月5日、3月29日、5月3日到庭說明
    ，其等亦皆未到庭說明或提出相關證物，是抗告人所辯，要
    難憑信。準此，辛○○拋棄繼承之法定期間應自98年5月6日
    起算，其遲至98年8月29日始向原審聲明拋棄繼承，業已3個
    月之法定期間，其拋棄繼承不應准許。辛○○拋棄繼承既不
    合法，則被繼承人甲○○之遺產即由辛○○繼承，而其餘抗
    告人丙○○等兄弟姐妹為第三順位繼承人，尚未取得被繼承
    人甲○○之繼承權，即無權聲明拋棄繼承權，其等聲明拋棄
    繼承，與上開規定不合，亦不應准許。原審駁回抗告人之聲
    請，理由雖未盡相同，然結果並無二致，仍應予以維持。抗
    告意旨，求予廢棄原裁定，非有理由。爰裁定如主文。
中    華    民    國    99    年    5     月    31    日
                  家事法庭審判長  曾部倫
                          法  官  徐麗瑩
                          法  官  李維心
以上正本係照原本作成。
如不服本裁定應於送達後10日內向本院提出抗告狀，並繳納抗告
費新臺幣1,000元。
中    華    民    國    99    年    5     月    31    日
                          書記官  譚鈺陵

司法院資訊處製作；財團法人民間司法改革基金會備份。
